【裁判字號】    95,訴,3679
【裁判日期】    980527
【裁判案由】    偽造文書等
【裁判全文】
臺灣板橋地方法院刑事判決               95年度訴字第781號
                                      95年度訴字第3679號
公  訴  人  臺灣板橋地方法院檢察署檢察官
被      告  曹馨云
選任辯護人  何春源律師
被      告  董鴻祥
選任辯護人  王乙凡律師
            李清輝律師
被      告  張宏海
                 （現另案於臺灣臺北監獄臺北分監執行中）
            羅小棠
            牟家祥
            甲○○
上列被告因偽造文書等案件，經檢察官提起公訴（94年度偵字第
13646 、15746 、17964 號）及因有相牽連案件關係，經追加提
起公訴（95年度偵緝字第1785號），本院判決如下：
    主  文
曹馨云共同連續行使變造私文書，足以生損害於他人，處有期徒
刑壹年，減為有期徒刑陸月，如易科罰金，以銀元佰元即新臺
幣玖佰元折算壹日。
董鴻祥共同連續行使變造私文書，足以生損害於他人，處有期徒
刑陸月，如易科罰金，以銀元佰元即新臺幣玖佰元折算壹日，
減為有期徒刑月，如易科罰金，以銀元佰元即新臺幣玖佰元
折算壹日。
羅小棠共同連續行使變造私文書，足以生損害於他人，處有期徒
刑拾月，減為有期徒刑伍月，如易科罰金，以銀元佰元即新臺
幣玖佰元折算壹日。
牟家祥共同行使變造私文書，足以生損害於他人，處有期徒刑陸
月，如易科罰金，以銀元佰元即新臺幣玖佰元折算壹日，減為
有期徒刑月，如易科罰金，以銀元佰元即新臺幣玖佰元折算
壹日。
甲○○共同連續行使變造私文書，足以生損害於他人，累犯，處
有期徒刑壹年捌月。
張宏海無罪。
    事  實
一、甲○○前於民國（下同）93年間因違反毒品危害防制條例案
    件，經本院判處有期徒刑5 月確定（起訴書誤為10月），並
    於93年12月20日易科罰金執行完畢。猶不知悔改，為下列之
    行為：
二、楊海星（通緝中）以可代為向銀行辦理申請信用卡、現金卡
    或信用貸款之業務之名義對外招攬生意，而甲○○則介紹利
    長紹（已死亡，另結）、牟家祥等人委由楊海星辦理向銀行
    申請信用卡或信用貸款事宜，渠2 人共同從事替無資力及信
    用不良之人代辦信用卡，並從中抽取依核准金額20 %比例之
    佣金牟利，同時僱用董鴻祥負責將申請之資料送交當時任職
    於渣打銀行信用卡部專員之曹馨云，而曹馨云亦明知楊海星
    等人交付信用卡、現金卡或信用貸款申請書所填載之資料係
    虛偽不實及所附之各類所得扣繳暨免扣繳憑單（下稱扣繳憑
    單）係變造之私文書，竟因可由楊海星所收取20% 比例之佣
    金，從中抽取8%比例之佣金藉此牟利；另羅小棠、牟家祥及
    利長紹（已死亡，另結）等3 人亦明知渠等並無工作收入，
    及信用與擔保均不足以申請相當額度之信用卡或信用貸款，
    亦未任職於宏勝企業有限公司（下稱宏勝公司）或雲泰工程
    有限公司（下稱雲泰公司），渠等與楊海星、甲○○、董鴻
    祥及曹馨云等人竟仍共同基於意圖為自己不法所有，及行使
    偽造私文書之概括犯意聯絡，自94年間起，先由楊海星利用
    以不詳方式取得之國稅局不詳姓名之人之扣繳憑單，而以剪
    貼影印之方式變更所得人之姓名、地址、所得人統一編號及
    扣繳單位欄內之名稱、地址及扣繳義務人，予以變造宏勝公
    司、雲泰公司之扣繳憑單及雲泰公司之在職證明書與薪資單
    ，變造而成之扣繳憑單、在職證明書、薪資單之私文書，並
    在如附表所示之人填寫完成之信用卡申請書，職業資料欄位
    中，填入不實之任職於雲泰公司或宏勝公司之資料，再由楊
    海星將備齊之上開變造之宏勝公司之扣繳憑單或雲泰公司之
    扣繳憑單、在職證明書、薪資單及填寫完成之信用卡或信用
    貸款申請書，由楊海星交由董鴻祥，再轉交予曹馨云及不知
    情之蔡秀卿、青光威（蔡秀卿、青光威2 人業經臺灣板橋地
    方法院檢察署檢察官不起訴處分），而由曹馨云、蔡秀卿、
    青光威分向如附表所示之荷蘭銀行、英商渣打銀行股份有限
    公司（下稱渣打銀行）、中國信託商業銀行股份有限公司（
    下稱中國信託銀行）等銀行申請信用卡或信用貸款，俟上開
    核發信用卡或核准信用貸款之銀行徵信人員電話徵信時，曹
    馨云事先即以電話通知楊海星轉知如附表所示之申請人熟記
    申請書上之資料，致使上開銀行之徵信人員誤信如附表所示
    之人確實在上開在職證明所屬公司任職，而陷於錯誤致核發
    予如附表所示之人與其等償還能力不相當之信用卡或信用貸
    款（其中有部分未核發，詳如附表所載），足生損害於上開
    核卡銀行對於客戶信用評估之正確性。嗣於94年5 月23日晚
    10 時10 分許董鴻祥因另涉家庭暴力事件，經警詢問時，而
    警察機關人員尚未知悉上開犯罪之前，董鴻祥即主動將上開
    經過情形告知詢問之警員，並願接受裁判。經警於94年8 月
    9 日晚8 時25分許，在楊海星位於臺北縣板橋市○○路○ 段
    86號1 樓查獲，並扣得變造之證件1 批、影印身分證件1 批
    、傳真機1 台、吹風機1 台、護貝機1 台、事務機1 台、護
    背膠膜2 盒、銀行帳戶存摺23本、信用卡30張、SOGO百貨公
    司100 元禮券8 張、雲泰公司薪俸袋10個（1 張空白）、印
    章10顆（其中張宏海2 枚、楊海星1 枚部分非偽刻）、信用
    卡申請單14件、螺絲起子、開鎖工具5 支（楊海星另犯竊盜
    與贓物罪部分，俟到案後另行審結）；又於同日晚10時20分
    許，在曹馨云位於臺北縣板橋市○○○街48巷18之3 號查獲
    ，並扣得貸款申請書1 批。
二、案經詹文瑞、周淳凱、吳昌樺、張金芳、渣打銀行、中國信
    託銀行、國泰世華商業銀行股份有限公司、臺北富邦商業銀
    行股份有限公司訴由臺北市政府警察局文山第一分局移送臺
    灣板橋地方法院檢察署檢察官偵查起訴。
    理  由
壹、有罪部分：
一、本件被告曹馨云、董鴻祥、羅小棠、牟家祥之供述及其以外
    之人於審判外之陳述暨相關筆錄、書證（以下所引據者），
    檢察官、被告及辯護人均未於本案言詞辯論終結前聲明異議
    ，本院審酌該等陳述、筆錄、書證作成時之情況，亦無何等
    違背刑事訴訟程序或顯不可信之情形，倘以之作為本案認定
    犯罪事實之基礎，尚屬適當，爰依刑事訴訟法第156 條第1
    項、第159 條之5 等規定，認均具有證據能力，合先敘明。
二、訊據被告董鴻祥對於上揭事實，迭於警詢、偵查及本院準備
    程序與審理時坦承不諱；而被告曹馨云對於將楊海星、利長
    紹及牟家祥等人之信用卡申請書送交如附表所示之銀行，並
    收取楊海星交付之報酬新臺幣（下同）16,000元及被告羅小
    棠、牟家祥2 人對於並無工作收入，渠等之信用與擔保，均
    無法向銀行申請信用卡或信用貸款及託請楊海星代為辦理向
    銀行申請信用卡或信用貸款，及被告甲○○對於介紹利長紹
    、牟家祥2 人委請楊海星代為向銀行申請信用卡之事實，均
    不否認；惟被告曹馨云、羅小棠、牟家祥及甲○○等人皆矢
    口否認有何變造私文書及詐欺之犯意，被告曹馨云並辯稱：
    伊祗是代為將楊海星等人之申請書送交如附表所示之銀行，
    伊並不知道所附之資料是變造不實云云，而被告羅小棠、牟
    家祥2 人則辯稱：渠等係託請楊海星代為向銀行申請信用卡
    或信用貸款，並不知道楊海星是以變造不實之資料向銀行申
    請云云；另被告甲○○則辯以：伊係介紹利長紹、牟家祥2
    人請楊海星代向銀行申請信用卡，伊並不知道楊海星係以變
    造不實之扣繳憑單申請云云。經查：
 (一)共同被告楊海星於警詢中供稱：「‧‧‧我委託曹馨云幫
     我辦理利長紹、張宏海、陳國慶等人之信用卡，我附他們
     身分證、薪資所得等資料；證件是利長紹他們本人交給我
     的，請我代為申請信用卡，因為我怕他們資格不符，所以
     附上友人董鴻祥所變造的雲泰工程公司的薪資所得資料，
     然後委託曹馨云代為申辦。只有利長紹的信用卡申辦成功
     而已。我是以銀行發卡額度收取百分之二十的利潤，再從
     我所得之百分之二十的利潤再分一半給曹馨云」、「陳惠
     旋、利長紹、郭建宏、鄭忠偉、張宏海、牟家祥及陳國慶
     等7 人，除建建宏自行前來找我辦理信用卡外，其餘6 人
     皆由綽號『二哥』（即指被告甲○○）介紹前來找我申辦
     ‧‧‧核准部分只有利長紹所申辦中國信託國際商業銀行
     信用卡核准，我從中獲取二成，並與曹馨云各分一成」、
     「羅小棠申辦信用卡資料欄所填寫『雲泰工程公司』及相
     關偽造申辦資料皆由羅小棠自己填寫‧‧‧我記得將所得
     之獲利拿2 次給『二哥』，其中一次為3 萬元」、「我有
     將申辦信用卡所獲利16,000元交付曹馨云」、「陳惠旋、
     利長紹、郭建宏、鄭忠偉、張宏海、牟家祥及陳國慶等7人
     ，只有郭建宏、陳惠旋不和道我用偽造『雲泰工程公司』
     薪資資力證明向銀行申辦信用卡，其餘5 人因知道我用偽
     造薪資力才找我申辦‧‧‧『二哥』甲○○知道我有以偽
     （變）造資料代辦信用卡，所以才來找我合夥，由伊提供
     人頭，我負責送件，人頭陳惠旋、利長紹、鄭忠偉、張宏
     海。牟家祥皆親自送件來，並同意我偽（變）造伊身分等
     資料」，復於偵查中供述：「我辦信用卡都是曹馨云幫我
     送件的，她是從今年幫我送的，一件她也收一成，例如辦
     一張信用卡額度5 萬，我抽5,000 ，她也是抽5,000 元」
     （見94年度偵字第13646 號偵查卷（一）第11頁、第202
     頁、第203 頁、第313 頁、第320 頁、第321 頁）。被告
     董鴻祥於警詢中陳稱：「我知道他們有利用2 支地面電話
     互相轉接，並佯裝為雲泰工程有限公司之人接聽，使銀行
     誤信人頭真的為雲泰公司之員工」、「‧‧‧我送人頭資
     料予曹馨云係申辦信用卡、現金卡及信用貸款等業務，她
     知道資料係假的；因為每辦成一件楊海星會給她4 至5 萬
     元的好處」（見同上偵查卷第132 頁、第136 頁）。被告
     曹馨云於警詢中供稱：「楊海星跟我說客戶無法親自簽名
     ，所以我才告知他可以請客戶先將姓名簽妥，我再將其剪
     貼至申請書上‧‧‧楊海星有跟我講，如果向銀行申辦成
     功，他會給我獲得利益的百分之8 」、「我自楊海星所獲
     得之利益共為16,000元，而我跟蔡秀卿兩人平分8,000 元
     」，復於偵查中供述：「當時好像有牟家祥這一件，是我
     辦的‧‧‧牟家祥中國信託這一件，當時好像有送件」（
     見同上偵查卷第28頁背面、第29頁、第474 頁）。共同被
     告利長紹於偵查中證稱；「黎問我要不要辦信用卡，我說
     要就拿證件給他。但沒有辦下來，是甲○○來找我的」（
     見95年度偵字第9532號偵查卷第81頁）。被告羅小棠於偵
     查中供稱：「‧‧‧當時楊海星把申請書拿給我，叫我簽
     一簽，因為他和道我當時缺錢，所以他說要幫我想辦法‧
     ‧‧我曾看過楊海星所提供的資料、薪資單，我沒有在雲
     泰公司工作過，也沒有在該公司支薪。拿雲泰公司的薪資
     單辦理信用卡，楊海星叫我簽名，並說其他的他要負責。
     中國信託現金卡，我有拿到卡，我有領了3 萬，楊海星說
     如果有錢下來的話就對半分」、「我有拿到渣打銀行的信
     貸12萬元，我沒有在宏勝企業任職過」（見94年度偵字第
     17964 號偵查卷第23頁、第24頁）。被告牟家祥於偵查中
     供陳：「申請書是我填寫的，扣繳憑單是楊先生做的，因
     為他們是代辦公司，我之前沒有在雲泰工程有限公司服務
     過，扣繳憑單、在職證明都是楊先生做的資料，沒有核卡
     下來，我是提供申請書給他，他去辦的‧‧‧我有看過楊
     海星有用扣繳憑單、在職證明，他說可以用這種方法來辦
     」，復於本院準備程序中陳稱：「我當時是透過楊海星要
     申請中國信託銀行現金卡，我當時交付楊海星申請書及身
     分證影本、健保卡等資料。當時楊海星說如果有申請下來
     ，他會給我辦下來額度的一成報酬」（見94年度偵字第136
     46號偵查卷（一）第473 頁及本院95年度訴字第781 號審
     理卷（一）所附95年5 月29日準備程序筆錄）。被告甲○
     ○於本院準備程序時供稱：「利長紹、張宏海、牟家祥是
     我的朋友‧‧‧利長紹當時住在我家也說要貸款，我站在
     老板與員工立場，所以我介紹楊海星給利長紹認識，牟家
     祥是我的朋友，來我家說要貸款‧‧‧所以我才介紹牟家
     祥認識楊海星‧‧。剃頭意思是楊海星跟我說的，就是換
     身分證的意思或換身分證的照片」（見本院95年度訴字第
     3679號審理卷所附96年4 月30日準備程序筆錄）。另證人
     即雲泰公司之負責人謝雲皆於警詢中亦證稱：被告楊海星
     、羅小棠、牟家祥等人並非雲泰公司之員工等語（見94年
     度偵字第13646號偵查卷（一）第338頁）。
 (二)此外並有被告曹馨云與楊海星之通信監察譯文（見94年度
     偵字第13646 號偵查卷（一）第147 頁至第157 頁），及
     楊海星向荷蘭銀行申請信用卡之申請書及所附雲泰公司之
     扣繳憑單（見同上偵查卷第102 頁、第104 頁）、被告利
     長紹向中國信託銀行申請信用卡之申請書（見同上偵查卷
     第84頁）、被告羅小棠向渣打銀行申請信用卡之申請書及
     所附宏勝公司之扣繳憑單（見同上偵查卷第375 頁至377
     頁）及向中國信託銀行申請現金卡之申請書及所附雲泰公
     司94年4 月至6 月薪資單（見94年度偵字第17964 號偵查
     卷第11頁、第12頁）及被告牟家祥向中國信託銀行申請信
     用卡之申請書及所附雲泰公司之扣繳憑單、在職證明（見
     94 年 度偵字第15746 號偵查卷第7 頁至第10頁及第16頁
     ）在卷可稽。綜上，足見被告曹馨云、羅小棠、牟家祥及
     甲○○等人上開所辯各節，顯屬畏罪卸諉之詞，殊無可採
     。本案罪證至為明確，被告等人之犯行洵揕認定。
三、按行為後法律有變更者，適用行為時之法律。但行為後之法
    律有利於行為人者，適用最有利於行為人之法律，刑法第2
    條第1 項定有明文，而刑法第2 條係規範行為後法律變更所
    生新舊法律比較適用之準據法，是刑法第2 條本身雖經修正
    ，但該條文既屬適用法律之準據法，本身尚無比較新舊法之
    問題，應逕適用裁判時之刑法第2 條規定以決定適用之刑罰
    法律。次按法律變更之比較適用，比較時應就罪刑有關之共
    犯、未遂犯、想像競合犯、牽連犯、連續犯、結合犯，以及
    累犯加重、自首減輕暨其他法定加減（如身分加減）與加減
    例等一切情形，綜其全部罪刑之結果而為比較；且就比較之
    結果，須為整體之適用，不能割裂分別適用各該有利於行為
    人之法律，此即法律變更之比較適用所應遵守之「罪刑綜合
    比較原則」及「擇用整體性原則」（參照最高法院24年上字
    第4634號判例、同院27年上字第2615號判例，及最高法院95
    年第八次刑事庭會議決議）。被告行為後，刑法第33條、第
    55條、第56條等規定均業經修正，於94年2 月2 日經總統公
    布，並自95年7 月1 日起施行（以下簡稱新刑法，修正前刑
    法簡稱舊刑法），茲說明本案新舊刑法適用情形如下：
  (一)刑法第339 條雖未修正，惟關於罰金刑，刑法分則編各罪所
    定罰金刑之貨幣單位原為銀元，舊刑法第33條第5 款規定：
    「罰金：1 元（銀元）以上。」，而依罰金罰鍰提高標準條
    例規定，就72年6 月26日前修正之刑法部分條文罰金數額提
    高2 至10倍，其後修正者則不提高倍數，並依現行法規所定
    貨幣單位折算新臺幣條例規定，以銀元1 元折算新臺幣3元
    。而新刑法第33條第5 款規定：「罰金：新臺幣1000元以上
    ，以百元計算之。」，新刑法第33條第5 款所定罰金貨幣單
    位經修正為新臺幣後，刑法分則各罪所定罰金刑之貨幣單位
    亦應配合修正為新臺幣，為使刑法分則編各罪所定罰金之最
    高數額與刑法修正前趨於一致，乃增訂刑法施行法第1條 之
    1 ：「中華民國94年1 月7 日刑法修正施行後，刑法分則編
    所定罰金之貨幣單位為新臺幣。94年1 月7 日刑法修正時，
    刑法分則編未修正之條文定有罰金者，自94年1 月7 日刑法
    修正施行後，就其所定數額提高為30倍。但72年6 月26 日
    至94年1 月7 日新增或修正之條文，就其所定數額提高為3
    倍。」。從而，刑法分則編各罪所定罰金刑之最高數額，於
    上開規定修正後並無不同，惟新刑法第33條第5 款所定罰金
    刑最低數額，較之修正前提高，自以舊刑法第33條第5 款規
    定有利於被告。
  (二)舊刑法第55條牽連犯及第56條連續犯之規定，業於94年2 月
    2 日修正公布刪除，並於95年7 月1 日施行，則被告之前揭
    犯行，因行為後新法業已刪除牽連犯及連續犯之規定，此刪
    除雖非屬犯罪構成要件之變更，但顯已影響行為人刑罰之法
    律效果，自屬法律有變更，而依新刑法既已刪除牽連犯及連
    續犯之規定，則所犯上述數行為依數罪併罰之規定分論併罰
    ，則依刑法第2 條第1 項規定之「從舊從輕」原則，比較新
    、舊法結果，適用被告之行為時法律即舊刑法論以連續犯，
    以一罪論，及以牽連犯，從一重罪處斷，較有利於被告。
  (三)經綜合前述各項罪刑法律變更，整體為「從舊從輕」之比較
    結果，應一體適用被告行為時即舊刑法之規定，較有利於被
    告，合先敘明。
四、按各類所得扣繳暨免扣繳憑單單純自形式上觀察，即足以表
    示有收入之證明，性質上屬刑法第210 條之私文書。是核被
    告等人所為，均係犯刑法第216 條、第210 條之行使變造私
    文書罪、第339 條第1 項之詐欺取財罪（指如附表所示經銀
    行核發現金卡及信用貸款部分）、第339 條第3 項、第1 項
    之詐欺取財未遂罪（指如附表所示未經銀行核發信用卡部分
    ）。又被告曹馨云、董鴻祥、羅小棠、牟家祥及甲○○分別
    與楊海星就上開犯罪之實行，有犯意聯絡及行為分擔，應論
    以共同正犯。又被告等人變造私文書之低度行為，為進而行
    使之高度行為所吸收，不另論罪。另被告曹馨云、董鴻祥、
    羅小棠及甲○○等人多次行使變造私文書及詐欺取財之犯行
    ，各係時間緊接，且犯罪構成要件相同，顯各係出於概括之
    犯意反覆為之，均為連續犯，應依舊刑法第56條之規定各論
    以一罪，並分別加重其刑。再被告等人行使變造扣繳憑單、
    在職證明、薪資單以詐取與資力不符之信用卡之行為，觸犯
    上開數罪名，為牽連犯，應從一重之行使變造私文書罪處斷
    。又被告董鴻祥於犯罪未發覺前，即主動向警員自首供出上
    開犯罪經過（有筆錄在卷），合於刑法自首之規定，應依法
    減輕其刑，並先加後減之。再被告甲○○前有如事實欄載徒
    刑執行之情形，有臺灣高等法院被告前案紀錄表在卷可徵。
    其於有期徒刑執行完畢後，5 年內故意再犯有期徒刑以上刑
    之本罪，為累犯，應依法遞加重其刑。爰分別審酌被告等人
    犯罪之動機、目的、手段、破壞信用卡、現金卡及信用貸款
    交易秩序所生之影響，及對上開銀行所生損害金額，及被告
    等人參與犯罪之程度，以及被告等人犯罪後之態度等一切情
    狀，分別量處如主文所示之刑。又查中華民國九十六年罪犯
    減刑條例業經立法院制定，並業經總統於96年7 月4 日公布
    ，自96年7 月16日起生效，本件被告曹馨云、董鴻祥、羅小
    棠、牟家祥等人犯罪時間係在96年4 月24日以前，已合於上
    開減刑條例第2 條第1 項第3 款之規定，且非同條例第3條
    所定不得減刑之罪，是併依上開減刑條例規定減其二分之一
    之刑。又被告行為後，刑法第41條有關易科罰金之標準亦有
    修正，舊刑法第41條第1 項前段規定：「犯最重本刑為五年
    以下有期徒刑以下之刑之罪，而受六個月以下有期徒刑或拘
    役之宣告，因身體、教育、職業、家庭之關係或其他正當事
    由，執行顯有困難者，得以一元以上三元以下折算一日，易
    科罰金。」，而被告行為時之易科罰金折算標準，依95 年7
    月1 日修正條文施行前罰金罰鍰提高標準條例第2 條前段之
    規定（該條業經總統於95年5 月17日公布刪除，並自95 年7
    月1 日失效），就其原定數額提高為100 倍折算1 日，則被
    告行為時之易科罰金折算標準，應以銀元100 元至300 元折
    算1 日，經折算為新臺幣後，係以新臺幣300 元至900 元折
    算為1 日；惟新刑法第41條第1 項前段則規定：「犯最重本
    刑為五年以下有期徒刑以下之刑之罪，而受六個月以下有期
    徒刑或拘役之宣告者，得以新臺幣一千元、二千元或三千元
    折算一日，易科罰金。」，則比較修正前後之易科罰金折算
    標準，應以舊刑法第41條第1 項前段規定較有利於被告，上
    開如主文所示之減得之刑，並依舊刑法第41條第1 項前段及
    廢止前罰金罰鍰提高標準條例第2 條規定，諭知易科罰金之
    折算標準，以資懲儆。另被告甲○○之宣告刑，依上開條例
    第3條之規定，係不得減刑，附此說明。
四、至於如附表所示之偽造扣繳憑單及申請書，均已因分別交付
    予如附表所示之各該銀行，已非屬被告等人所有，無從宣告
    沒收；又查獲共同告楊海星時所扣得如事實欄所載之物，因
    楊海星於警詢及偵查時皆未坦承上開物品與本件行使變造私
    文書及詐欺取財犯罪有關，故亦無從於本案中宣告沒收，併
    予敘明。
貳、無罪部分：
一、公訴意旨（含起訴書附表三）另略以：被告張宏海明知其未
    在雲泰公司工作，竟委由楊海星辦理向銀行申請信用卡，而
    交付身分證予楊海星，楊海星變造以張宏海名義之臺北縣政
    府稅捐稽徵處總處92年地價稅額繳款書1 紙、雲泰公司93年
    度扣繳憑單及94年4 月至6 月薪資單等公文書、私文書，未
    及辦理即為警查獲，因認被告張宏海涉犯刑法第210 條、第
    216條及第339條第1項行使變造私文書、詐欺取財之罪嫌。
二、按犯罪事實應依證據認定之，無證據不得認定犯罪事實，刑
    事訴訟法第154 條第2 項定有明文。又認定不利於被告之事
    實，須依積極證據，苟積極證據不足為不利於被告事實之認
    定時，即應為有利於被告之認定，更不必有何有利之證據，
    最高法院30年上字第816 號著有判例可資參照。次按，刑事
    訴訟法第161 條已於91年2 月8 日修正公布，其第1 項規定
    ：檢察官就被告犯罪事實，應負舉證責任，並指出證明之方
    法。因此，檢察官對於起訴之犯罪事實，應負提出證據及說
    服之實質舉證責任。倘其所提出之證據，不足為被告有罪之
    積極證明，或其指出證明之方法，無從說服法院以形成被告
    有罪之心證，基於無罪推定之原則，自應為被告無罪判決之
    諭知，最高法院92年度台上字第128 號著有判例可供參照。
三、本件公訴人認被告張宏海涉犯刑法變造私文書與及詐欺取財
    之犯行，無罪係以查獲共同被告楊海星時，扣得被告張宏海
    名義之臺北縣政府稅捐稽徵處總處92年地價稅額繳款書1紙
    、雲泰公司93年度扣繳憑單及94年4 月至6 月薪資單等資料
    ，經訊之被告張宏海堅決否認有上開之犯行，並辯稱：楊海
    星係甲○○介紹，伊係要申請現金卡，將身分證及健保卡交
    給甲○○，而楊海星並未告知伊辦理現金卡之情形，之後伊
    於94年6 月1 日入監執行，伊並不清楚楊海星有變造上開不
    實之資料等語。經查：公訴人於起訴書附表三編號1 所列被
    告張宏海名義之臺北縣政府稅捐稽徵處總處92年地價稅額繳
    款書1 紙、雲泰公司93年度扣繳憑單及94年4 月至6 月薪資
    單等公文書、私文書，尚未向銀行申請信用卡、現金卡或信
    用貸款即為警查獲；況查獲共同被告楊海星時，被告張宏海
    早於94年6 月1 日即已入監執行，有臺灣高等法院被告前案
    紀錄表附卷可參，此外復查無其他積極確切證據，足資證明
    被告張宏海有被訴之犯行，既不能證明被告張宏海犯罪，自
    應諭知被告張宏海無罪之判決。
據上論斷，應依刑事訴訟法第299 條第1 項前段、第301 條第1
項，刑法第2 條第1 項前段、修正前刑法第56條、刑法第28 條
、第216 條、第210 條、第339 條第1 項、第47條第1 項、第62
條前段、修正前第55條、95年7 月1 日施行前刑法第41條第1 項
前段，刑法施行法第1 條之1 ，中華民國九十六年罪犯減刑條例
第2 條第1 項第3 款、第7 條、第9 條，廢止前罰金罰鍰提高標
準條例第2 條，現行法規所定貨幣單位折算新臺幣條例第2 條，
判決如主文。
本案經檢察官藍海凝到庭執行職務。
中    華    民    國    98    年    5     月    27    日
                     刑事第四庭審判長法  官  潘  長  生
                                     法  官  黎  錦  福
                                     法  官  謝  梨  敏
上列正本證明與原本無異。
如不服本判決，應於判決送達後10日內敘明上訴理由，向本院提
出上訴狀 (應附繕本) ，上訴於臺灣高等法院。其未敘述上訴理
由者，應於上訴期間屆滿後20日內向本院補提理由書「切勿逕送
上級法院」。
                                    書 記官  陳  金  鳳
中    華    民    國    98    年    6     月    4     日
附表  ：
┌──┬────┬──────┬───────┬────┬───┐
│編號│ 申請人 │ 申 辦 時 間│    發卡銀行  │扣繳憑單│備  註│
├──┼────┼──────┼───────┼────┼───┤
│  1 │楊海星  │95年4 月間  │荷蘭銀行      │雲泰公司│有核發│
│    │        │            │              │        │，曹馨│
│    │        │            │              │        │云辦理│
├──┼────┼──────┼───────┼────┼───┤
│  2 │羅小棠  │94年4 月4 日│渣打銀行（信用│宏勝公司│有核准│
│    │        │            │貸款)         │        │，核貸│
│    │        │            │              │        │12萬元│
├──┼────┼──────┼───────┼────┼───┤
│  3 │利長紹  │94年5 月1 日│中國信託銀行  │未附，但│有核發│
│    │        │            │              │於申請書│，曹馨│
│    │        │            │              │中表明任│云辦理│
│    │        │            │              │職於雲泰│      │
│    │        │            │              │公司    │      │
├──┼────┼──────┼───────┼────┼───┤
│  4 │羅小棠  │94年5 月間  │中國信託銀行  │雲泰公司│有核發│
│    │        │            │（現金卡）    │94年4月 │，曹馨│
│    │        │            │              │至6月薪 │云辦理│
│    │        │            │              │資單    │      │
├──┼────┼──────┼───────┼────┼───┤
│  5 │牟家祥  │94年5 月18日│中國信託銀行  │雲泰公司│未核發│
│    │        │            │              │扣繳憑單│      │
│    │        │            │              │及在職證│      │
│    │        │            │              │明      │      │
└──┴────┴──────┴───────┴────┴───┘
附錄本案論罪科刑法條全文：
刑法第210 條：
  偽造、變造私文書，足以生損害於公眾或他人者，處五年以下
  有期徒刑。
刑法第216 條：
  行使第二百十條至第二百十五條之文書者，依偽造、變造文書
  或登載不實事項或使登載不實事項之規定處斷。
刑法第339 條：
  意圖為自己或第三人不法之所有，以詐術使人將本人或第三人
  之物交付者，處五年以下有期徒刑、拘役或科或併科一千元以
  下罰金。
  以前項方法得財產上不法之利益或使第三人得之者，亦同。
  前二項之未遂犯罰之。


司法院資訊處製作；財團法人民間司法改革基金會備份。
